【裁判字號】    91,苗簡,591
【裁判日期】    920107
【裁判案由】    給付票款
【裁判全文】
臺灣苗栗地方法院民事簡易判決    九十一年度苗簡字第五九一號
    原      告  甲○○
    被      告  乙○○
右當事人間請求給付票款事件，本院判決如左：
    主      文
被告應給付原告新台幣壹拾伍萬玖仟元，及自民國九十一年十一月一日起至清償日止
，按週年利率百分六計算之利息。
訴訟費用由被告負擔。
本判決得假執行。
    事      實
甲、原告方面：
一、聲明：求為判決如主文第一項所示外，並願供擔保請准宣告假執行。
二、陳述：
（一）原告持有被告於民國九十年十一月十八日所簽發付款人為彰化商業銀行苑裡分
      行，面額為新台幣（下同）十五萬九千元，號碼為ＰＧ0000000號之支
      票乙紙，並於九十一年十一月一日提示付款，惟竟遭退票，為此依票據債權之
      法律關係，提起本訴。
（二）原告與妻劉素燕於九十年五月卅一日向林明于之妻吳慧珠買南山終身醫療保險
      一百萬元，原告即簽發第一年九十年五月卅一日及第二年九十一年九月十五日
      付款人為中興商業銀行南台中分行，面額為六萬三千五百元及六萬五千零四十
      元之支票兩紙交付吳慧珠以給付保險費，被告辯稱於九十年十一月間因原告向
      林明于之妻吳慧珠買乙份保單，但原告一時無法繳付該筆保險費，故而由林明
      于向被告借用系爭支票，以代原告繳付保險費云云，純屬子虛，所辯顯與事實
      不符。另被告已自認林明于向其借用系爭支票，原告為善意第三人而持有系爭
      支票，則被告應照支票文義擔保支票之支付。
（三）案外人林明于於九十年七月二十四日持四、五張支票（包括系爭支票在內）向
      原告借款，原告因而匯借林明于六十三萬二千二百元，此有中興中興商業銀行
      回條聯可稽，足見原告因借款給林明于而持有系爭支票，並非如被告所言無對
      價取得系爭支票，被告所辯毫無足採；被告雖撤銷付款委託，但仍應負發票人
      責任。
（四）系爭票據是吳慧珠交給原告的，吳慧珠交給原告時，系爭票據已開票完成，吳
      慧珠及林明于並已在票據背面背書，當時原告不認識被告即發票人；當時吳慧
      珠持票據找原告調現時，吳慧珠說系爭票據是被告向吳慧珠所招攬的保險投保
      ，並為給付保險費而開立系爭票據，因為票載發票日時間較長，所以先向原告
      調現金，交回保險公司。林明于在發票日之後，要求原告分期讓其慢慢清償，
      但是將近一年時間，其並未依約清償。
四、證據：提出支票及退票理由單影本、南山人壽股份有限公司保單影本、保險費繳
    納證明書及收據影本、中興商業銀行匯款回條聯影本等件為證。
乙、被告方面：
一、聲明：認諾原告之請求，但請求原告能同意讓其分期償還。
二、陳述：
（一）被告於九十年十一月間因案外人林明于向被告聲稱：原告向林明于之妻吳慧珠
      買乙份保單，因原告一時無法繳付該筆保險費，因而由林明于向被告借用系爭
      支票，以代原告繳付其保險費，而林明于之妻吳慧珠亦能領取該筆保險費之獎
      金，並說明系爭支票屆期時，原告會自行將票面金額存入，不會使被告受有損
      害等語，被告因而將系爭支票交付林明于。
（二）然原告竟於系爭支票之提示期間經過，且經被告申請撤銷付款委託後，才將系
      爭支票兌現，依前所述，被告顯無對價取得系爭支票，依票據法第十四條第二
      項規定，原告不得享有優於其前手之權利。而原告之前手林明于向被告借用系
      爭支票，係為代原告繳付保險費，其為無對價取得系爭支票，故林明于並無權
      利向被告要求給付票款；其後手即原告亦同。為此，原告向被告請求給付票款
      ，洵為無據。
（三）系爭票據是林明于及吳慧珠一起到被告家，向被告借票，其等稱是因有一位保
      險大客戶，為爭取投保，要向被告借票提供給客戶使用，並稱如果領到保險佣
      金，會將票款還給被告；至九十年十一月十八日票載發票日，林明于告訴被告
      ，系爭票據沒有使用之必要，被告請其將支票返還，林明于說遺失了，至九十
      一年十一月一日，被告才發現支票是交付給原告，被告才立即撤銷付款委託，
      被告以前不認識原告。
（四）被告於九十一年十二月二十四日言詞辯論時，為訴訟標的之認諾，經載明於該
      日筆錄。
丙、本院依職權向彰化商業銀行苑裡分行調閱系爭支票之相關資料。
    理      由
一、按當事人於言詞辯論時為訴訟標的之捨棄或認諾者，應本於其捨棄或認諾為該當
    事人敗訴之判決，民事訴訟法第三百八十四條定有明文。
二、查被告於九十一年十二月二十四日言詞辯論時，當庭為訴訟標的之認諾，經載明
    於該日筆錄，附卷可稽。是依前揭法律規定，自應本於被告之認諾，為被告敗訴
    之判決。
三、本件為本於被告認諾所為之判決，應依職權宣告假執行。至原告雖聲明願供擔保
    請准宣告假執行，惟此僅係促請本院依職權為假執行宣告之發動，不另為准駁之
    諭知，附此敘明。
四、結論：本件原告之訴為有理由，依民事訴訟法第七十八條、第三百八十九條第一
    項第一款，判決如主文。
中      華      民      國    九十二    年      一      月      七      日
                                 臺灣苗栗地方法院苗栗簡易庭
~B法      官  李  麗  萍
右為正本係照原本作成。
如對本判決上訴，須於判決送達後廿日內向本院提出上訴狀。
中      華      民      國    九十二    年      一      月      七      日
~B法院書記官  蕭  雅  馨


司法院資訊處製作；財團法人民間司法改革基金會備份。
